【裁判字號】    90,交易,140
【裁判日期】    900731
【裁判案由】    公共危險等
【裁判全文】
臺灣士林地方法院刑事判決                          九十年度交易字第一四號
    聲  請  人  臺灣士林地方法院檢察署檢察官
    被      告  甲○○
右列被告因公共危險等案件，經檢察官聲請簡易判決處刑（八十九年度偵字第三八０
一號），本院訊問被告後（九十年度交簡字第五八七號），認不宜為簡易判決處刑，
改依通常程序審理，判決如左：
    主  文
甲○○服用酒類，不能安全駕駛動力交通工具而駕駛，處拘役伍拾日，如易科罰金，
以參佰元折算壹；又因過失傷害人，處拘役伍拾伍日，如易科罰金，以參佰元折算壹
日。應執行拘役壹佰日，如易科罰金，以參佰元折算壹日。
    事  實
一、甲○○明知飲酒後吐氣所含酒精成分超過每公升○點二五毫克以上者，不得駕車
    ，竟於八十九年一月十九日不詳時間，在台北縣汐止市八連山上之某餐廳與友共
    敘，約服用玉泉清酒半瓶後，至同日夜間十時許，亦明知已有醉意不能安全駕駛
    ，仍貿然駕駛車號Ｍ二─九二一一號之自小客車離開，於同日夜間十時三十分許
    ，沿台北縣汐止市○○路○段往汐止方向行駛，途經前揭路段與連峰街口時，本
    應注意該路段之時速限制為每小時四十公里，且汽車行經彎道、坡路及無號誌之
    交叉路口均應減速慢行，作隨時停車之準備，且應隨時注意車前狀況，而依當時
    雖然陰天，但夜間有照明，路面無缺陷、無障礙物，並無不能注意之情事，竟疏
    未注意減速慢行及車前狀況，仍以時速六十公里之時速超速行駛，適有同路段往
    山區方向行進騎乘車號ＥＥＩ─六五七號輕型機車之乙○○，行經無分向限制設
    施道路之該路段亦疏未靠右行駛，致甲○○剎避不及撞及乙○○，造成乙○○人
    車倒地，因而受有頭部外傷、右側橈骨骨折、骨盆恥骨骨折及右大腿深部撕裂傷
    之傷害，甲○○肇事後，立即下車察看並委託他人以一一○報案，迅速將乙○○
    送醫，而對於未發覺之罪自首並接受裁判，經警前往處理，於翌日（即二十日）
    凌晨一時十八分許，測得其當時呼氣所含酒精濃度達每公升○點七五毫克。
二、案經被害人乙○○訴由台北縣警察局汐止分局報告台灣士林地方法院檢察署檢察
    官聲請簡判決處刑，本院改依通常程序審理。
    理  由
一、訊據被告甲○○對於右開時間、地點，酒後駕車，並以時速六十公里之速度行駛
    與騎乘ＥＥＩ─六五七號機車之乙○○發生碰撞，致乙○○受有傷害之事實坦承
    不諱，惟矢口否認涉有過失傷害罪嫌，辯稱：當時伊靠右行駛，至肇事地點時，
    對方突然侵入伊的車道，伊發現時已經來不及反應才撞上云云。經查：右開犯罪
    事實，除告訴人乙○○未靠右行駛之部分外，餘業據告訴人乙○○指訴甚詳，復
    有酒精濃度測試表（呼氣所含酒精濃度達每公升○點七五毫克）、道路交通事故
    調查報告表各一份、舉發違反道路交通管理事件通知單一紙、照片二幀、診斷證
    明書一紙及檢察官勘驗筆錄一份、照片八幀附卷可稽，而該路段之時速限制為每
    小時四十公里，且當時雖然陰天，但夜間有照明，路面無缺陷、無障礙物，此有
    上開調查報告表可參，被告並無不能注意之情事，竟疏未注意，於行經坡路、彎
    路時，不僅未減速慢行，反而以六十公里之時速行駛致肇事，其有過失甚明，雖
    被告辯稱是告訴人侵入其車道致其應變不及云云，查告訴人確未靠右行駛（詳如
    後述），然該路段係無分向限制設施道路，寬僅四．五公尺，此參上開調查報告
    表之現場圖自明，被告行經該狹窄之坡路、彎路時，自應減速提高注意力以防狹
    窄路段會車時若有一方未靠右行駛，即有發生碰撞之可能，然被告不僅未減速慢
    行，反而以六十公里之高速行駛，且其酒後駕車，此均造成其注意力下降，而未
    能及時應變之主要原因，是被告所辯不足採信。至於告訴人乙○○堅稱：伊有靠
    右行駛，是被告為超越前方車輛，其將車頭開出來一點時才撞到伊云云，然參以
    卷附現場圖，可見告訴人之機車倒地位置及車禍後之碎片，均在靠近往汐止方向
    之道路上（即被告行進方向），尤其碎片距離往汐止方向之路邊，更僅是一．四
    及一．七公尺，雖告訴人乙○○又稱：機車不可能倒在那裡，伊在想可能是被告
    載伊去醫院前把伊的車挪開云云，然其於偵查中係稱：伊當時被撞後不醒人事，
    被送到醫院，不知現場如何，警察劃現場圖時伊兒子蕭閔雄在場等語（見偵查卷
    第四十二屎背面），可見其稱：機車被挪開云云，僅為其猜測之詞，並無實據，
    況告訴人之子蕭閔雄於檢察官至現場勘驗時係證稱：機車位置不對，但散落物、
    血跡的位置沒有錯，伊看到的機車位置機車頭朝伊家的方向，與現場圖後輪位置
    成相反方向等語（見偵查卷第四十二頁背面），可見證人蕭閔雄亦僅爭執機車倒
    地之方向與現場圖相反，但對於機車倒地之位置及血跡、散落物之位置，則認為
    現場圖與現場狀況一致，是應認確係告訴人未靠右行駛，致與疾速行駛之被告於
    往汐止方向之道路發生碰撞甚明，是告訴人此部分之指訴尚有不實。本件經送臺
    灣省台北縣區車輛行車事故鑑定委員會鑑定結果，亦認告訴人行經無分向設施道
    路未靠右行駛及被告酒醉駕車為違規事項，有該委員會八十九年十二月八日八九
    北行字第一八七一號函及鑑定意見書各一份在卷可憑。按「汽車駕駛人飲酒後其
    吐氣之所含酒精成分超過每公升○點二五毫克以上者不得駕車」，「汽車駕駛人
    應注意行車速度，無標誌者在彎道、坡路及無號誌之交叉路口均應減速慢行，作
    隨時停車之準備」，且「應隨時注意車前狀況」，此道路交通安全規則第一百十
    四條第二款、九十三條第一項第四款及同規則第九十四條第三項定有明文。被告
    駕車自應注意上述道路交通安全規定，且依當時狀況，又無不能注意之情形，竟
    疏未注意仍以時速六十公里之速度前行煞避不及而肇事，致告訴人受傷，被告有
    過失甚明；又被告過失駕駛行為，與告訴人受傷間，具有相當因果關係；另再參
    以卷附之行政院國軍退除役官兵輔導委員會台北榮民總醫院（88）北總內字第二
    六八六八號函（及附件一、二）、法務部八十八年五月十八日法八八檢字第一六
    六六九號函及警光誌第四八九期表三酒精對人體生理與駕駛能力之影響等文件所
    提之報告以觀，被告呼氣之酒測值每公升已達○．七五毫克，堪認已達不能安全
    駕駛交通工具之程度，本件事證明確，被告犯行洵堪認定。至於告訴人未靠右行
    駛，為本件車禍發生之主要原因，然其與有過失，仍無解於被告之過失罪責。
二、核被告所為，係犯刑法第一百八十五條之三公共危險罪，及同法第二百八十四條
    第一項前段之因過失傷害人罪。被告所犯上開二罪間，犯意各別，手段殊異，應
    予分論併罰。被告酒醉駕車因而致人受傷，依法應負刑事責任，應依道路交通管
    理處罰條例第八十六條第一項規定，加重其刑；又被告於肇事後委由他人向警方
    報案，並緊急將傷者送醫有卷附之道路交通事故調查報告表上報案人一欄，報案
    人為「甲○○」，核予被告所辯相符，有事故表可參，是被告於犯罪未被發覺前
    自首，而表明接受裁判，符合刑法第六十二條前段之自首要件，應依法減輕其刑
    ，並先加重後減輕之。爰審酌被告之尚佳素行、過失程度較輕、告訴人所受傷勢
    不輕、犯後態度、迄未與告訴人達成和解等一切情狀，分別量處如主文所示之刑
    ，按刑法第四十一條業於九十年一月十日公布修正，並於同年一月十二日生效，
    該條第一項規定：「犯最重本刑為五年以下有期刑以下之刑之罪，而受六個月以
    下有期徒刑或拘役之宣告，因身體、教育、職業、家庭之關係或其他正當事由，
    執行顯有困難者，得以一元以上三元以下折算一日，易科罰金。但確因不執行所
    宣告之刑，難收矯正之效，或難以維持法秩序者，不在此限。」，本件被告所犯
    之罪為最重本刑有期徒刑六月（過失傷害部分）或有期徒刑一年以下（公共危險
    部分）之罪，比較新舊法結果，認為法律變更對於被告不生影響，是本件依刑法
    第二條第一項前段規定，應適用裁判時之刑法第四十一條第一項前段，諭知易科
    罰金之折算標準，並定執行刑。
據上論斷，應依刑事訴訟法第二百九十九條第一項前段、第四百五十二條，刑法第二
條第一項前段、第一百八十五條之三、第二百八十四條第一項前段、第五十五條、六
十二條前段、第四十一條第一項前段、第五十五條第六款，道路交通管理處罰條例八
十六條第一項，罰金罰鍰提高標準條例第一條前段、第二條，判決如主文。
本案經檢察官張嘉芬到庭執行職務
中      華      民      國      九十      年      七    月    三十一   日
                                臺灣士林地方法院刑事第四庭
                                    法  官
右正本證明與原本無異。
如不服本判決，應於判決送達後十日內，向本院提出上訴狀。
                                    書記官
中      華      民      國      九十      年            月            日
附錄法條：刑法第一百八十五條之三、第二百八十四條第一項。


司法院資訊處製作；財團法人民間司法改革基金會備份。
